臺灣桃園地方法院民事裁定
111年度抗字第84號
抗  告  人  陳裕萱  
            鍾雅霖  


相  對  人  周凡巧  
上列當事人間聲請本票裁定事件，抗告人對於民國111年4月8日
本院簡易庭111年度票字第862號裁定提起抗告，本院裁定如下：
    主    文
原裁定廢棄。
相對人在原審之聲請駁回。
聲請程序費用新臺幣壹仟元及抗告程序費用新臺幣壹仟元均由相
對人負擔。 
    理    由
一、相對人於原審聲請意旨略以：相對人執有抗告人於民國109
    年12月15日共同簽發免除作成拒絕證書之本票1紙（下稱系
    爭本票），內載金額新臺幣130,000元，到期日111年3月15
    日，詎於到期日後經提示未獲清償。為此，提出本票1份，
    聲請裁定准許強制執行等語。
二、抗告意旨略以：系爭本票原記載受款人陳上月，並非相對人
    ，雖陳上月之姓名經劃去刪除，並蓋有抗告人陳裕萱之指印
    ，然未經抗告人簽名或蓋章，不生改寫之效力；又系爭本票
    記載禁止背書轉讓，故發票人即抗告人對於相對人不負票據
    責任。為此，爰依法提起抗告，請求將原裁定廢棄等語。
三、按票據上之記載，除金額外，得由原記載人於交付前改寫之
    。但應於改寫處簽名；票據上之簽名，得以蓋章代之，票據
    法第11條第3項、第6條分別定有明文。次按票據為特定當事
    人間之支付手段，輾轉流通於社會公眾，營有通貨之作用，
    裨益金融經濟之發展。票據法本於助長票據流通之原則，規
    定票據之要式性，簽名為各種票據行為必須具備之要件，此
    項票據上之簽名，僅得以蓋章代之（票據法第6條），民法
    以指印代簽名之規定，自不得適用於票據行為（最高法院92
    年度台上字第802號判決參照）。再按，記名本票發票人有
    禁止轉讓之記載者，不得轉讓，該發票人對於禁止後再由背
    書取得本票之人不負責任，此觀票據法第124條準用同法第3
    0條第2項、第3項但書規定自明，故禁止轉讓之票據，其受
    讓人雖有民法關於債權讓與規定之適用，惟不得依票據法之
    規定對為禁止轉讓之發票人或背書人行使票據上之權利（最
    高法院84年度台抗字第300號裁定參照）。
四、經查，觀諸系爭本票上原記載「憑票准於中華民國111年3月
    15日無條件支付指定人陳上月」，其後「陳上月」經劃去，
    並於改寫處蓋上指印1枚，無發票人即抗告人之簽名或蓋章
    ，有系爭本票影本1張在卷可稽（見原審卷第5頁），依上開
    說明，此部分之改寫依法不生改寫之效力，發票人應依改寫
    前之文義負票據責任，亦即系爭本票之受款人依法應為改寫
    前之「陳上月」；又系爭本票為記名本票，受款人為陳上月
    ，非為相對人，系爭本票正面復經記載禁止背書轉讓，揆諸
    前開規定，發票人對於禁止背書轉讓後再取得系爭本票之人
    ，不負票據責任，是相對人不得依票據法第123條規定聲請
    本票裁定以行使系爭本票票據權利，抗告意旨就此部分指摘
    原裁定不當，求予廢棄，為有理由，爰由本院將原裁定廢棄
    ，並駁回相對人於原審之聲請。
五、據上論結，本件抗告為有理由，依非訟事件法第46條、第21
    條第2 項、第24條第1 項，民事訴訟法第492 條、第78條，
    裁定如主文。
中　　華　　民　　國　　111 　年　　6 　　月　　9 　　日
    　      民事第二庭  審判長  法  官  袁雪華
                                法  官  廖子涵
                                法  官  呂如琦
正本係照原本作成。
本裁定不得再抗告。
中　　華　　民　　國　　111 　年　　6 　　月　　10　　日
　　　　　　　　　　　　　　　　書記官  王志成